臺灣桃園地方法院民事判決　　　　　　　100年度訴字第861號
原　　　告　譽誠廣告事業有限公司
法定代理人　林承豪
訴訟代理人　孫寅律師
　　　　　　張珮毓
被　　　告　銘曜建設有限公司
法定代理人　邱水成
訴訟代理人　魏雯祈律師
　　　　　　潘明彥律師
　　　　　　陳永來律師
上一人
複　代理人　徐慧齡律師
上列當事人間請求給付服務費用事件，於民國100 年11月14日辯
論終結，本院判決如下：
    主  文
被告應給付原告新台幣伍佰零陸萬捌仟元，及自民國一百年十月
十八日起至清償日止，按年息百分之五計算之利息。
訴訟費用由被告負擔。
本判決於原告以新台幣壹佰陸拾玖萬元為被告供擔保後，得假執
行。但被告如以新台幣伍佰零陸萬捌仟元為原告預供擔保後，得
免為假執行。
    事實及理由
壹、程序方面：
    按訴狀送達後，原告不得將原訴變更或追加他訴，但擴張或
    減縮應受判決事項之聲明者，不在此限，民事訴訟法第255
    條第1 項但書第3 款定有明文。本件原告起訴時，原請求被
    告給付新台幣（下同）348 萬4,000 元，及自起訴狀繕本送
    達之翌日起至清償日止，按年息5%計算之利息。嗣於民國10
    0 年10月11日以民事擴張應受判決事項聲明狀，將上開所請
    求之金額變更為506 萬8,000 元，並將上述利息起算日變更
    為該件聲明狀送達被告之翌日（見本院卷第126-133 頁），
    經核分屬擴張、減縮應受判決事項之聲明，揆諸首開規定，
    尚無不合，應予准許。
貳、實體方面：
一、原告起訴主張：伊於99年9 月10日與被告簽立委託代理銷售
    合約書（下稱系爭合約），雙方約定代理銷售期間自簽約日
    起至100 年4 月30日止，將坐落桃園縣中壢市○○段3110地
    號土地上，由被告興建之「琉森園銷售案」不動產（含16戶
    及5 車位），委託伊進行銷售，依約定凡售出金額高於被告
    委託底價以上為伊之服務費（佣金），並按照下列階段及方
    式請款：銀行核貸請款服務費40% ；交屋完成請款服務費40
    % ；保留款服務費20% 於結案結算時支付。伊於委託代理銷
    售期間，將被告委託代銷之房屋出售15戶，伊已得請求之銀
    行核貸服務費計為329 萬2,000 元、交屋完成服務費計為32
    9 萬2,000 元，合計為658 萬4,000 元，扣除被告已付款之
    151 萬6,000 元，不含20% 之保留款服務費164 萬6,000 元
    ，被告依約尚應給付伊506 萬8,000 元，然被告卻無理退回
    伊之請款發票，拒不付款，爰依系爭合約第14條之約定，請
    求被告給付保留款以外之服務費，並聲明：除假執行供擔保
    金額外，餘如主文所示等語。
二、被告辯稱：依系爭合約第13條第1 項及第3 項之約定，系爭
    合約應屬「包完銷」性質，即房屋售價超過底價部分皆為原
    告之服務費（佣金），然於合約期滿時，所有保留款轉為未
    售戶之訂金，即其與原告間就未售戶部分應成立買賣契約，
    本件原告尚有5 戶未售出，其已自行售出4 戶，保留B02 乙
    戶之買賣價金與原告得請求之服務費為抵銷，是扣除保留款
    後，原告尚應給付其未售戶B02 之價金630 萬4,000 元（計
    算式：B02 售價795 萬元－保留款164 萬6,000 元＝630 萬
    4,000 元），又依系爭合約第13條第3 項之約定，原告或原
    告提供之承購戶應於100 年6 月15日24時前完成核貸手續，
    惟原告迄未依約辦理，依第35條之約定，其尚得向原告請求
    給付標的物總銷金額2.5%之違約金計415 萬5,250 元（計算
    式：166,210,000 ×2.5%＝4,155,250 ），乃就前揭未售戶
    B02 之剩餘價金及違約金共計1,045 萬9,250 元，與原告所
    請求之金額為抵銷之抗辯等語，並聲明：駁回原告之訴及假
    執行之聲請，並陳明如受不利判決，願供擔保請准宣告假執
    行。
三、本件原告主張：雙方於99年9 月10日簽訂系爭合約後，已依
    約將被告委託銷售不動產中如本院卷第133 頁附表所示之15
    戶銷售完畢，伊已得請求之銀行核貸服務費計為329 萬2,00
    0 元、交屋完成服務費計為329 萬2,000 元，合計為658 萬
    4,000 元，扣除被告已付款之151 萬6,000 元，不含20% 之
    保留款服務費164 萬6,000 元，被告依約尚應給付伊506 萬
    8,000 元等語，業據伊提出系爭合約書、請佣明細表、統一
    發票及支票影本為證（見本院卷第8-39、131-133 頁），且
    為被告所不爭執（見本院卷第137 頁），是原告上開主張堪
    認屬實。被告雖對尚積欠原告上開服務款506 萬8,000 元未
    付乙事不爭執，然主張以未售戶B02 乙戶之價金及違約金共
    計1,045 萬9,250 元與原告所請求之金額抵銷，而否認原告
    之請求。經查：
  (一)按債務之抵銷須彼此互負債務，而其給付種類相同，並均屆
    清償期為要件，若一方並未對他方負有債務，則根本上即無
    抵銷之可言，最高法院18年上字第1709號及19年上字第1048
    號判例著有明文。復按，解釋意思表示，應探求當事人真意
    ，不得拘泥當事人所用文字，民法第98條訂有明文。
  (二)再按，甲方（即被告）同意本案採包完銷方式處理，包底價
    格以上為服務（佣金）；合約期滿時，所有保留款轉為未售
    戶之訂金，且乙方（即原告）或其提供之承購戶需於100 年
    6 月15日24時前完成核貸手續，為系爭合約第13條（銷售費
    用之計價）第1 項前段、第3 項所明文約定。依上開約定，
    被告辯稱兩造間本件之銷售模式為包完銷性質等語應屬可採
    ，即原告須負責將該銷售案全部銷售完畢，如有未銷售部分
    ，原告最後所得請求之20% 保留服務費即轉為該部分房屋之
    訂金，並須由原告負責承購。本件系爭合約尚未經原告銷售
    之房屋為5 戶，且原告並未依上開約定承購、完成核貸手續
    ，此為兩造所不爭執（見本院卷第102 頁），兩造所爭執者
    ，在於原告主張：伊未銷售完畢部分，依約僅係轉為訂金之
    20% 保留服務款由被告沒收，伊不得請求，故伊並未請求該
    部分保留服務款等語（見本院卷第102 頁），被告則辯稱：
    原告依約應承購未銷售之房屋，給付買賣價金，且依系爭合
    約第35條所定賠償違約金等語。而按，本合約經雙方確認後
    ，任何一方不得無故不履約（不可抗拒之因素除外），違者
    須賠償對方本合約標的物總銷金額之2.5%為違約賠償金，固
    為系爭合約第35條所明定，然而，本件原告已依約銷售15戶
    之房屋，則其未能完成銷售之所餘5 戶房屋部分，尚無證據
    顯示係屬原告無故不履約之情事，此節自無上開條文之適用
    。至於原告不依約承購未售房屋部分，有無系爭合約35條適
    用乙節，依據證人關慶豐（即當時擔任被告公司總經理，代
    理被告與原告洽談本件「琉森園銷售案」不動產代銷案）到
    庭具結證述：依系爭合約之約定，沒有賣完的部分由原告承
    受下來，並將保留款轉為訂金，由原告負責辦理餘款之貸款
    ，即原告變成一般的購買者，再跟被告簽訂買賣契約，一般
    購買者若已正式和被告簽訂房屋買賣契約後拒買，按照買賣
    契約會沒收已付之訂金，渠認為本件原告沒有依約賣完的話
    ，依照合約精神違約金至多就是20% 的保留款，又系爭合約
    第35條有關違約者須賠償對方系爭合約標的物總銷金額2.5%
    之違約金，並不適用於沒有賣完的情況，而係約定在原告簽
    了約後不履行進場銷售或無故退場等情況，但不包含沒有銷
    售完畢的情形，原告就未售戶若拒絕承受，並不會有該條之
    適用，而是應該沒收前述20% 之保留款服務費用，這是原告
    與被告雙方公司磋商後的結論等語（見本院卷第120-12 3頁
    ），可知兩造於系爭合約簽立時，就相關條文之磋商結果，
    針對未完銷房屋如原告不依約承受，其效果應為系爭合約中
    原告原得向被告收取之服務費中20% 保留款全數轉為未售戶
    之訂金，並由被告予以沒收，原告不得再行請求，而非適用
    系爭合約第35條之約定。因此，系爭合約就原告未依約承受
    未售戶之效果既為被告僅得沒收20% 保留款，且不得依系爭
    合約第35條請求違約賠償金，而此部分保留款未經原告於本
    件請求，且尚未經被告給付原告，效果等同於被告業已沒收
    該部分保留款，被告就此部分已無再得請求原告給付金錢之
    依據，對原告並無如其所辯稱之已屆清償期債權存在，則被
    告於本件對原告之請求為抵銷之抗辯，自屬無據，而無可採
    。
四、綜上所述，被告所為抵銷之抗辯為無理由，原告依系爭合約
    第14條之約定，請求被告給付506 萬8,000 元及自民事擴張
    應受判決事項聲明狀繕本送達翌日即100 年10月18日（見本
    院卷第134 頁）起至清償日止，按年息5%計算之利息，為有
    理由，應予准許。又兩造均陳明願供擔保，聲請宣告假執行
    或免為假執行，經核均無不合，爰分別酌定相當擔保金額准
    許之。
五、本件事證已臻明確，兩造其餘之主張、陳述及所提之證據資
    料，核與判決結果無何影響，爰不一一論述，附此敘明。
六、據上論結，本件原告之訴為有理由，依民事訴訟法第78條、
    第390 條第2 項、第392 條第2 項，判決如主文。
中    華    民    國   100    年    11    月    29    日
                  民事第一庭    法  官  范明達
以上正本係照原本作成。
如對本判決上訴，須於判決送達後20日內向本院提出上訴狀。
如委任律師提起上訴者，應一併繳納上訴審裁判費。
中    華    民    國   100    年    11    月    30    日
                                書記官  李心怡